【裁判字號】    96,上訴,5261
【裁判日期】    970222
【裁判案由】    偽造文書等
【裁判全文】
臺灣高等法院刑事判決                96年度上訴字第5261號
上  訴  人
即  被  告  丙○○
選任辯護人  扶助律師黃憲男
上列上訴人因偽造文書等案件，不服臺灣宜蘭地方法院96年度訴
字第267號，中華民國96年9月26日第一審判決（起訴案號：臺灣
宜蘭地方法院檢察署96年度偵字第1681號），提起上訴，本院判
決如下：
    主  文
原判決關於丙○○部分撤銷。
丙○○共同犯行使偽造私文書罪，處有期徒刑陸月，如易科罰金
，以新臺幣壹仟元折算壹日。
    事  實
一、丙○○明知甲○○（經原審法院判決確定）於96年4月26日
    至其位於宜蘭縣冬山鄉○○路住處所交付之乙○○所有冬山
    鄉農會0000000000000號帳戶存摺1本及印章1枚，非甲○○
    所有且有權處分之物，竟與甲○○共同基於詐欺及行使偽造
    私文書之犯意聯絡，於當日中午持前述存摺及印章至冬山鄉
    農會廣興分部，利用不知情之成年計程車司機填寫乙○○名
    義之上開帳號、提款金額178萬元之取款憑條，盜蓋乙○○
    之印章，偽造乙○○提領178萬元之取款憑條，並持以行使
    交付予農會職員，足以生損害於乙○○及上開農會金融業務
    管理之正確性。嗣為農會職員黃宗誠察覺有異，報警處理而
    未能詐得存款。
二、案經宜蘭縣警察局羅東分局報告臺灣宜蘭地方法院檢察署檢
    察官偵查起訴。
    理  由
一、訊據上訴人即被告丙○○對於上揭時地持被害人乙○○之農
    會存摺、印章前往農會，蓋用被害人印章並委請不知情之成
    年計程車司機填載前述取款憑條提示於農會職員，經農會職
    員發現有異而未提領得逞事實坦承不諱，核與被害人乙○○
    、證人黃宗誠所述，及共犯甲○○供承犯案情節相符，並有
    存摺影本、取款憑條、贓物認領保管單等件在卷可憑，自堪
    認定。被告於原審及本院審理時雖矢口否認有詐欺及行使偽
    造私文書犯行，辯稱：我是冤枉的，我沒有犯罪意思，我沒
    有想到那是犯罪的；我有去領，但沒有領到即被查獲；我有
    叫甲○○自己去領，但他真的沒有空，我才幫忙；我跟甲○○是舊識，在派出所，警員才跟我說存摺、印章是甲○○偷
    拿的，我是被利用的云云。惟共犯甲○○於原審偵審中已結
    證：被告丙○○知道伊名字，亦知悉伊交付之存摺非伊或伊
    配偶所有，伊請被告丙○○代為提領170萬元，丙○○則要
    求代領報酬為18萬元，後雙方殺價成10萬元等語明確（見96
    年度偵字第1681號卷第14、15頁、原審法院卷第110頁）。
    況丙○○於本案行為時年紀為60歲，具有相當社會經驗，對
    於存簿正當持有者即得憑存簿印章領款等情，自有一定之認
    識。另依被告丙○○於原審法院審理中所述，其自承本身腳
    部不便，係專程為提領甲○○交付之存摺內款項，而自行負
    擔來回車資300元搭乘計程車至冬山鄉農會領款等語（見原
    審法院卷第117、118頁），倘其無利可圖，何以甘願自行花
    費車資，且忍受腳部之不便，而代為領款？足見本案共犯甲○○於偵查中證稱與被告丙○○約定代領可取得10萬元報酬
    等情，應屬真實。而以被告丙○○之年紀、經驗，自知悉甲○○願負高額報酬以領取他人存簿內款項，甲○○對該存簿
    款項當無正當持有權源，是被告前揭所辯均不足採信。選任
    辯護人黃憲男律師為被告丙○○辯護稱：甲○○於原審明確
    說沒有要給被告丙○○報酬，被告丙○○在農會就被警察帶
    走了，當時警察叫他要跟計程車司機算車資，所以他才給
    300元，被告因為行動不便，所以叫計程車司機先進去農會
    填寫，他再進去蓋章等語。惟查，甲○○前有竊盜、賭博、
    過失傷害等多項犯罪前科及有期徒刑之執行情形，此有甲○○之本院被告前案紀錄表在卷可稽，丙○○於本院審理時自
    承與甲○○係舊識，則其應知甲○○為素行不良之人，所交
    付之乙○○所有冬山鄉農會存摺及印章來源可疑，仍專程搭
    乘計程車至冬山鄉農會廣興分部為甲○○領款，金額高達
    178萬元，且無充分之提款理由，甲○○事後說沒有要給丙○○報酬，顯係迴護被告之詞，自難採憑。綜上，本件事證
    明確，被告犯行洵堪認定，應予依法論科。
二、核被告丙○○所為，係犯刑法第216條、第210條之行使偽造
    私文書罪及第339條第3項、第1項之詐欺取財未遂罪，丙○○盜蓋印章之行為，為偽造私文書之部分行為，又偽造私文
    書之低度行為，為行使之高度行為所吸收，不另論罪；丙○○以偽造之提款單向農會職員行使之行為，同時觸犯行使偽
    造私文書罪及詐欺取財未遂罪，為想像競合犯，應從一重之
    行使偽造私文書罪處斷。公訴人認係數罪併罰，尚非可採。
    丙○○利用不知情之已成年計程車司機填寫取款憑條之行為
    ，為間接正犯；丙○○與甲○○間就事實欄所載之犯行，有
    犯意聯絡及行為分擔，應論以共同正犯。
三、原審因而予以論罪科刑，固非無見。惟查，原判決認被告所
    犯上開二罪間，犯意各別、行為互殊、應予分論併罰，尚有
    未洽。又查共犯甲○○為累犯，原判決量處與被告相同罪刑
    ，亦有未洽。被告上訴否認犯行，辯稱只是幫甲○○領錢，
    核雖無理由，惟原判決既有可議，自應由本院將之撤銷改判
    。爰審酌被告犯罪之動機、方式，被害人未受有金錢之損害
    ，及被告於法院審理中否認犯行等一切情狀，量處有期徒刑
    陸月，併諭知易科罰金之折算標準，以新臺幣壹仟元折算壹
    日。
據上論斷，應依刑事訴訟法第369條第1項前段、第364條、第299
條第1項前段，刑法第28條、第216條、第210條、第339條第1項
、第3項、第55條前段、第41條第1項前段，刑法施行法第1條之1
第1項，判決如主文。
本案經檢察官蔡薰慧到庭執行職務。
中    華    民    國    97    年     2    月    22    日
                  刑事第十二庭  審判長法  官  蔡永昌
                                      法  官  施俊堯
                                      法  官  陳榮和
以上正本證明與原本無異。
如不服本判決，應於收受送達後十日內向本院提出上訴書狀，其
未敘述上訴之理由者並得於提起上訴後十日內向本院補提理由書
（均須按他造當事人之人數附繕本）。
                                      書記官  林吟玲
中    華    民    國    97    年     2    月    22    日
附錄：本案論罪科刑法條全文
刑法第216條
行使第210條至第215條之文書者，依偽造、變造文書或登載不實
事項或使登載不實事項之規定處斷。
刑法第210條
偽造、變造私文書，足以生損害於公眾或他人者，處五年以下有
期徒刑。
刑法第339條第1項、第3項
意圖為自己或第三人不法之所有，以詐術使人將本人或第三人之
物交付者，處五年以下有期徒刑、拘役或科或併科一千元以下罰
金。
前二項之未遂犯罰之。


司法院資訊處製作；財團法人民間司法改革基金會備份。
